臺灣桃園地方法院刑事判決　　　　　　　94年度易字第1198號
公　訴　人　臺灣桃園地方法院檢察署檢察官
被　　　告　甲○○
上列被告因傷害案件，檢察官原聲請以簡易判決處刑（94年度偵
字第10665 號），經本院改適用通常程序審理，茲判決如下：
    主  文
甲○○無罪。
    理  由
一、公訴意旨略以：被告甲○○於民國94年5 月5 日上午9 時許
    ，在桃園縣龜山鄉○○村○○路與東萬壽路口，因尾隨發現
    竊取其女劉欣宜管領持有之車號8K-3150 號自小貨車之告訴
    人亞萍，遂基於傷害人之身體、健康之犯意，以前開自小貨
    車車門夾住當時已自承犯行，無意逃離之亞萍，致亞萍受有
    後枕部挫傷，背部、左上臂、左前臂、雙手臂、雙膝多處挫
    瘀傷等傷害，因認被告甲○○涉犯刑法第277 條第1 項之傷
    害罪嫌等語。
二、本件檢察官原聲請以簡易判決處，惟經本院認有刑事訴訟法
    第451 條之1 第4 項但書第3 款所定之情形，依同法第452
    條規定，自應改適用通常程序審判之。次按，被告以外之人
    於審判外之陳述，雖不符前四條之規定，而經當事人於審判
    程序同意作為證據，法院審酌該言詞陳述或書面陳述作成時
    之情況，認為適當者，亦得為證據，刑事訴訟法第159 條之
    5 第1 項復有明定，本件證人亞萍於警詢所為之證述固屬被
    告以外之人於審判外之陳述，惟檢察官及被告於本院審理時
    悉表明同意援用該項證據方法，本院審酌並無證據顯示員警
    對之取證之過程存何不法、不當或應詢時亞萍之心理有遭致
    外力強制、壓抑之情事，因之，以之充為證據核屬適當，依
    前揭法條規定，亞萍於警詢所為之證詞自有證據能力，首應
    敘明。
三、按行為不罰者應諭知無罪之判決，刑事訴訟法第301 條第1
    項，規定甚明。訊據被告甲○○固坦認於前開時、地以自小
    貨車車門夾住告訴人亞萍致之受有傷害之情不諱，惟堅詞否
    認傷害犯行，辯稱係因亞萍亟欲逃逸，其為加以阻止方如是
    為之等語。
四、經查，告訴人亞萍係於94年5 月5 日上午8 時10分許在台北
    縣新莊市○○路與民安東路口竊取甲○○之妻湯惠珍名下之
    8K-3150 號自小貨車1 輛，稍後，其駕車行經同前市○○路
    與中正路口時，為甲○○之女劉欣宜發覺並騎駛機車一路尾
    隨跟監。同日上午9 時40分許，亞萍驅車自桃園縣龜山鄉○
    ○○路309 巷口對面山路下山時，在該處守候多時之劉欣宜
    及應通知前來協助之親戚石寶怡隨趨前攔停將之逮捕等各節
    ，業據告訴人亞萍於警詢述明，核與證人劉欣宜於本院調查
    時結證之情相符，復有贓物領據及車籍作業系統--查詢認可
    資料各1 紙在卷可憑，準此，自堪認告訴人亞萍果有竊取該
    輛8K-3150 號自小貨車，未幾，且遭失主之女劉欣宜偕親戚
    石寶怡合力逮捕之事實無疑。次查，逮捕後旋換由石寶怡駕
    車載同坐在右前座之亞萍前去與甲○○約定碰面處即桃園縣
    龜山鄉○○路○ 段與東萬壽路口，擬將亞萍交給甲○○以送
    警處理。扺達時，甲○○與其僱用之司機吳錫全已在該處等
    候，此際，甲○○遂上前質問何以竊車並表明欲送警法辦，
    詎亞萍聞言隨開啟右前門，頭及身體右側並已探出車外企圖
    逃逸，甲○○見狀乃急忙抵住車門以之夾住亞萍之身體俾加
    阻止，迨先前已接獲甲○○報案之員警黃明正趕抵時，甲○
    ○方鬆手將亞萍交由黃員處理等各情，復據證人劉欣宜、吳
    錫全於本院調查時結證甚詳，徵之證人黃正明於本院調查時
    且結證稱：（你到桃園縣龜山鄉○○路○ 段與東萬壽路口時
    ，情形如何？）甲○○壓住車門夾住亞萍‧‧‧我問（亞萍
    ）是否想跑，他回答只是想下車等語，足見亞萍確有啟門下
    車惟遭甲○○以車門將之夾住之情事，是以倘亞萍實無逃逸
    之心，何出啟門下車之舉？佐此狀，尤顯證人劉欣宜、吳錫
    全2 人之證述胥實，據而亦徵前揭被告甲○○之辯解為真，
    殊值採信。至亞萍於警詢雖指陳：甲○○拿一支塑膠棍子打
    我身體云云，然證人劉欣宜、吳錫全於本院調查時皆稱並無
    此事，參酌證人黃正明於本院調查時並結證稱：（本案有無
    扣到亞萍所稱甲○○打他的任何器械？）沒有等語，可見亞
    萍之此部分指訴核屬誇渲之虛詞，委非可採。
五、按現行犯，不問何人得逕行逮捕之，因持有兇器、贓物或其
    他物件、或於身體、衣服等處露有犯罪痕跡，顯可疑為犯罪
    人者，以現行犯論，又被告抗拒拘提、逮捕或脫逃者，得用
    強制力拘提或逮捕之，但不得逾必要之程度，刑事訴訟法第
    88條第1 項、第3 項第2 款、第90條分別定有明文。查亞萍
    既有竊取8K-3150 號自小貨車之事實，並係於駕駛該輛贓車
    途中即持有贓物之際為人查覺，客觀上顯可疑為犯罪人，自
    屬準現行犯，因之，劉欣宜、石寶怡逮捕之，洵屬依法行事
    之作為，是以嗣石寶怡將之轉交而由甲○○接收被逮捕之準
    現行犯亞萍並擬送警究辦，核係依法逮捕行為之延續，從而
    於遇亞萍企圖脫逃時，依前揭規定，甲○○自得對之施予強
    制力，再者，甲○○僅係以車門夾住欲脫逃之亞萍，此外，
    即無其他逾份之舉，抑且，亞萍並衹受有後枕部挫傷，背部
    、左上臂、左前臂、雙手臂、雙膝多處挫瘀傷等體表之淺傷
    ，有卷存大魏診所診斷證明書影本1 紙及傷勢照片影本7 幀
    可按，傷勢相當輕微，可見甲○○所施用之強制力要無逾越
    必要程度之情事，職是，縱令致亞萍受傷，依刑法第21條第
    1 項「依法令之行為，不罰」之規定，甲○○所為亦不受刑
    法之制裁，揆之首開法條說明，自應為無罪之諭知。
據上論斷，應依刑事訴訟法第301 條第1項，判決如主文。
本案經檢察官趙燕利到庭執行職務。
中　　華　　民　　國　　94　　年　　11　　月　　28　　日
                  刑事第十一庭  審判長法　官　蔡榮澤
                                      法  官  何俏美
                                      法  官  魏于傑
如不服本判決，應於送達後10日內，向本院提出上訴狀。
                                      書記官  陳奕珽
中　　華　　民　　國　　94　　年　　11　　月　　28　　日
